最高法院刑事判決　　　　　　　　　　　　　　　八十八年度台上字第二八一一號
　　上　訴　人　甲○○
　　選任辯護人　桑銘忠律師
　　　　　　　　陳煥生律師
右上訴人因乙○○等自訴背信案件，不服台灣高等法院台中分院中華民國八十六年四
月三十日第二審判決（八十五年度上訴字第二十五號，自訴案號：台灣台中地方法院
八十三年度自字第一二四一號），提起上訴，本院判決如左：
    主  文
原判決撤銷，發回台灣高等法院台中分院。
    理  由
本件原判決認定自訴人乙○○、丙○○○將原判決附表所示之土地委由女婿趙林強代
理於民國八十二年八月九日與力霸建設開發股份有限公司（下稱力霸公司）板橋店簽
訂委託銷售契約，力霸公司將之交由其台中大雅店處理，於同年九月七日變更銷售底
價為新台幣（下同）五百萬元，上訴人甲○○為力霸公司台中五權店店長，張金福（
由一審審理中）為該店職員，張世炅（未經起訴）為公司中部地區襄理，張金福於同
年九月十二日覓得袁天送出價五百七十萬元，台中大雅店乃將之轉由五權店處理，渠
等三人乃受自訴人等之託處理事務，見有利可圖，共同為自己不法所有利益，由張金
福找有犯意聯絡之吳強發出面偽稱欲以五百萬元購買，而在力霸公司五權店與趙林強
簽約，嗣於翌日即同年九月十五日上午以吳強發之名義，由張金福任見證人，直接以
自訴人二人為出賣人，在該店以五百七十萬元之價格出售予袁天送、卓李月瓊，而為
違背任務，致自訴人等受有七十萬元之損失，所得利益由四人朋分花用等情，因而撤
銷第一審不當之判決，仍論處上訴人共同背信罪刑，固非無見。
惟查：(一)、原判決認定於八十二年九月十五日之買賣係以吳強發之名義，由張金福任
見證人，直接以自訴人二人為出賣人，在力霸公司台中五權店內以五百七十萬元之價
格出售予袁天送、卓李月瓊，致自訴人等受有七十萬元之損失云云（原判決第二頁倒
數第九行至第六行），惟依卷附之該日之不動產買賣契約書，出賣人係自訴人二人，
代理人為吳強發，買受人為袁天送，張金福則為介紹人（第一審卷第十一頁背面），
又卷附之自訴人等自訴吳強發詐欺案件之第一審判決書事實欄則載，袁天送係於同月
十六日再以六百五十萬元之價格出售予卓李月瓊（原審卷二第五十二頁背面台灣台中
地方法院八十五年度自字第三八六號判決書），原判決認定事實與卷內資料不符，已
有證據上理由矛盾之違法。另原判決認定上開不動產買賣契約書係以吳強發名義，直
接以自訴人等為出賣人，上訴人亦知情在場，而自訴人等指訴係吳強發偽稱為渠等之
代理人訂立上開不動產買賣契約，如果無訛，上訴人與吳強發、張金福等人間應有偽
造私文書之犯行，原審恝置不論，亦有適用法則不當之違法。(二)、自訴人等係與力霸
公司板橋店訂立銷售委託契約，因土地在台中，乃由板橋店之承辦人莊惠禎委託公司
台中大雅店吳朝川處理，嗣因張金福有客戶要買，乃於八十二年九月十四日由莊惠禎
、吳朝川、趙林強、上訴人、張金福、吳強發及特約代書在台中五權店簽約乙節，為
證人莊惠禎所述明，並有上訴人提出之力霸公司大雅店開立之成交紀錄單可參（一審
卷第三十八頁、三十九頁、原審卷第一五八頁），依此，如何認定上訴人及張金福亦
係受自訴人等之託處理本件銷售事務之人，原判決並未說明其所憑，亦有理由不備之
違法。(三)、原審採張金福之「本件賺取差價係區襄理以上才可決定」、「這件事店長
甲○○、區主管張世炅均知，並指示我如何作」等語，為上訴人不利之認定（原判決
理由一、之二、三），惟該證人亦於原審曾證，本件應店長無大關係，上訴人係審核
價格，但賺差價，他應該不清楚等語（原審卷一第一四七頁背面），此有利於上訴人
之證言，原判決並未說明何以不足採之理由，亦屬理由不備。另原判決事實認定七十
萬元由上訴人、張世炅、張金福、吳強發朋分花用，惟於理由中所引張金福於原審之
供述，係稱差價七十萬元入公司帳內，如本件無差價只能拿二、三萬元，本件領了十
六萬多元，上訴人應可分到傭金利潤等語（原判決理由第一點五），其事實認定與理
由說明亦有矛盾，而依卷附之袁天送與自訴人等間之買賣契約書末所載，袁天送係簽
發六張支票支付，面額分別為八十五萬元、三百七十萬元、十萬元、九十二萬二千元
、十三萬元、五萬五千元（第一審卷第十一頁背面），而其中除八十五萬元外，其餘
之五張支票均存入張世炅之帳戶內（原審卷一第七十三至七十五頁、卷二第二十五頁
），又依上開第一審吳強發詐欺案件之判決書所認定，上開款項，張世炅除領取二十
二萬元外，三萬元轉入力霸公司帳戶，餘款則由鍾勝欽領走（原審卷二第五十二頁背
面），如果屬實，更與原判決認定七十萬元由上訴人及共犯朋分不合，而鍾勝欽（力
霸公司大雅店長）曾於第一審具狀稱二次買賣契約均獲上級主管同意，收取差價均由
五權店交付台中分公司報繳總公司云云（第一審卷第七十、七十一頁），似與張金福
所稱相合，究實情如何，均待調查釐清，原判決遽為判決，自難昭信服。以上諸端，
或為上訴意旨所指摘，或為本院得依職權調查之事項，應認原判決有撤銷發回之原因
。又本件雖屬刑事訴訟法第三百七十六條第五款所列之案件，但依本法修正前之規定
，原得上訴於第三審法院，且已繫屬於法院，依本法施行法第五條第一項規定，仍應
依施行前之法定程序終結之，附此明。
據上論結，應依刑事訴訟法第三百九十七條、第四百零一條，判決如主文。
中      華      民      國    八十八    年      六      月      二      日
                              最高法院刑事第二庭
                                  審判長法官  莊  來  成
                                        法官  呂  潮  澤
                                        法官  謝  俊  雄
                                        法官  白  文  漳
                                        法官  蘇  振  堂
      右正本證明與原本無異
                                              書  記  官
中      華      民      國    八十八    年      六      月      八      日
